【裁判字號】    98,自,25
【裁判日期】    980616
【裁判案由】    違反商標法
【裁判全文】
臺灣臺北地方法院刑事判決                98年度自字第25號
自  訴  人  東凰城寶股份有限公司
代  表  人  楊壹棆
自訴代理人  羅水明律師
被      告  丙○○
            甲  ○
            乙○○
共      同
選任辯護人  莊國明律師
            劉懷先律師
            張倪羚律師
上列被告等因違反商標法案件，經自訴人等提起自訴，本院判決
如下：
    主  文
本件自訴不受理。
    理  由
一、自訴意旨略以：被告丙○○為亞全登康健股份有限公司董事
    長，被告甲○及乙○○為該公司董事。商標註冊號數第0000
    0000號商標，其商標權人為自訴人東凰城寶股份有限公司，
    商標名稱為「達克公爵GENTELMAN DUCK及圖，商標權利期間
    為一九九九年十二月一日至二００九年十一月三十日（現仍
    在權利期間內），商品服務名稱：「皮包零售」，有經濟部
    智慧財產局註冊證及商標資料表為證。又註冊號數第000000
    00號商標，其商標權人為自訴人東凰城寶股份有限公司，商
    標名稱為「達克公爵GENTELMAN DUCK及圖」，商標權利期間
    為一九九０年三月十六日至二０一０年三月十五日（現仍在
    權利期間內），商品服務名稱：「編織刺繡美術品」，商品
    組群代號：「0607、2602、……等」，有經濟部智慧財產局
    註冊證及商標資料表為證。所謂商品組群代號「0607」，乃
    指所註冊商標在「金屬製鑄像、金屬製美術品、金屬製雕像
    、金屬製裝飾品、……等」商品上使用而言；所謂商品組群
    代號「2602」，乃指所註冊商標在「紡織、刺繡、編織等裝
    飾用貼布」商品上使用而言。被告未經自訴人同意，從事同
    一「皮包零售」之服務，使用金屬製鴨頭鑄像（掛在皮包外
    面）、紡織鴨頭圖樣貼布（貼在皮包裡面）、木製橢圓形鴨
    頭圖樣（崁在零售專櫃上）等商標，近似於自訴人所註冊第
    00000000號「達克公爵GENTLEMAN DUCK及圖」商標之鴨頭圖
    樣，而被告皮包外表附掛金屬製鴨頭鑄像、內裡貼鴨頭圖樣
    貼布，顯與自訴人所註冊第00000000號商標，為同一或類似
    0607、2602之商品，而被告所使用之金屬製鴨頭鑄像、鴨頭
    圖樣貼布、木製橢圓形鴨頭圖樣等商標，均有致相關消費者
    混淆誤認之虞，顯已侵害自訴人所註冊之上開商標之商標權
    。自訴人代表人於民國九十七年十一月十八日，在臺北市○
    ○○路○段二００號明曜百貨公司，亞仕登公司皮包零售專
    櫃，購買仿冒皮包一個，有發票及皮包內附之保證卡各一張
    可憑。同日，自訴人代表人又在臺北縣永和市○○路○段二
    三八號太平洋百貨公司內，亞仕登公司皮包零售專櫃，購買
    仿冒皮包一個，亦有發票及保證卡各一張可證。而上開仿冒
    皮包，其外表均有附掛仿冒之金屬製鴨頭鑄像、內裡均有貼
    仿冒之紡織鴨頭圖樣貼布。自訴人代表人又於九十八年三月
    二十五日，在明曜百貨公司內亞仕登公司零售專櫃上，發現
    被告從事於「皮包零售」之服務，使用近似於自訴人所註冊
    第00000000號「達克公爵GENTLEMAN DUCK及圖」商標之鴨頭
    圖樣，同時發現「皮包零售」專櫃現場所零售之皮包，外表
    均有附掛仿冒金屬製鴨頭鑄像，有照片二張可證。因認被告
    等人所為，係共犯商標法第八十一條第三款之於同一或類似
    之商品或服務，使用近於其註冊商標之商標，有致相關消費
    者混淆誤認之虞之罪嫌云云。
二、按「同一案件經檢察官依刑事訴訟法第二百二十八條規定開
    始偵查者，不得再行自訴。但告訴乃論之罪，經犯罪之直接
    被害人提起自訴者，不在此限。」、「不得提起自訴而提起
    者，應諭知不受理之判決。」，刑事訴訟法第三百二十三條
    第一項、第三百三十四條分別定有明文。觀諸刑事訴訟法第
    三百二十三條第一項規定之立法理由，係為避免利用自訴程
    序干擾檢察官之偵查犯罪，同一案件既經檢察官依法開始偵
    查，告訴人或被害人之權益已可獲保障，由檢察官依法處理
    即為已足，自無另使用自訴制度之必要。至何時得謂「開始
    偵查」，依刑事訴訟法第二百二十八條第一項、第二項規定
    ：「檢察官因告訴、告發、自首或其他情事知有犯罪嫌疑者
    ，應即開始偵查。」、「前項偵查，檢察官得限期命檢察事
    務官、第二百三十條之司法警察官或第二百三十一條之司法
    警察調查犯罪情形及蒐集證據，並提出報告。必要時，得將
    相關卷證一併發交。」應認至遲在客觀上已經為告訴、告發
    或自首等訴訟行為之時期，即謂已經開始偵查。雖檢察機關
    於受理告訴、告發、自首或司法警察機關移送案件後，依其
    分案規則，編列案號、登錄分案日期、將案別區分為「偵字
    案」、「他字案」或「相字案」等，僅為內部事務分配方式
    ，並無礙業已開始偵查之效力。所謂同一案件，係指所訴彼
    此兩案為同一被告，其被訴之犯罪事實亦屬同一者而言，而
    其彼此兩案所訴被告同一，被訴之犯罪事實亦無異，不因前
    後所主張之罪名有異即可為非同一案件，而事實是否同一，
    應從「訴之目的及侵害性行為之內容是否同一」為斷，即以
    檢察官或自訴人請求確定其具有侵害性之社會事實關係為準
    ，亦即經其擇為訴訟客體之社會事實關係是否同一（最高法
    院四十九年台上字第三一五號判例、九十四年度台上字第一
    七八三號判決參照）。又實質上一罪固屬同一事實，想像競
    合犯及刑法修正前之牽連犯、連續犯之裁判上一罪者，亦屬
    同一事實，不因自訴人與檢察官所主張之罪名不同而有異（
    最高法院八十四年度台上字第三二五號、九十七年度台上字
    第五六六二號判決參照）。
三、經查，本件自訴人等委任律師為代理人自訴被告丙○○、甲
    ○及乙○○如上述自訴內容所示違反商標法之犯罪事實，前
    經自訴人於九十七年十一月二十五日提出告訴狀，並經臺灣
    臺北地方法院檢察署（下稱臺北地檢署）以九十七年度警聲
    搜字第一七三三號分案受理在卷，並有檢察官於搜索票聲請
    書「檢察官審查結果」欄上批示「本件商標權與著作權爭議
    已於本署偵查中……」等語可參，足認臺北地檢署檢察官已
    知悉本件自訴內容所示違反商標法之事實，依刑事訴訟法第
    二百二十八條第一項規定即應發動偵查，至檢察機關受理案
    件後，依其分案規則，編列案號、登錄分案日期、將案別區
    分為「偵字案」、「他字案」或「相字案」等，僅為內部事
    務分配方式，並無礙業已開始偵查之效力，且實際偵查進度
    及結果如何，亦非所問。至自訴人等之本件行為，應成立集
    合犯及想像競合犯之實質上與裁判上一罪，依上開說明，均
    屬同一事實，殊難因自訴人與檢察官所認定之罪名不同，而
    有歧異，併此敘明。準此，本件自訴人等於九十八年四月十
    七日始委任律師為代理人向本院提出本件自訴，有刑事自訴
    狀上所附之本院收文戳章可憑，由上可知，自訴人等就同一
    案件提起本件自訴之時間，係於檢察官開始實施偵查之後，
    而違反商標法八十一條第三款之罪，係非告訴乃論之罪，揆
    諸前揭規定，爰不經言詞辯論，逕為諭知不受理之判決。
據上論斷，應依刑事訴訟法第三百二十三條第一項前段、第三百
三十四條、第三百四十三條、第三百零七條，判決如主文。
中    華    民    國    98    年    6     月    16    日
                  刑事第八庭    法  官  詹慶堂
上正本證明與原本無異。
如不服本判決應於收受送達後10日內向本院提出上訴書狀，並應
敘述具體理由；其未敘述上訴理由者，應於上訴期間屆滿後20日
內向本院補提理由書（均須按他造當事人之人數附繕本）「切勿
逕送上級法院」。
                                書記官  蔡易霖
中    華    民    國    98    年    6     月    16    日


司法院資訊處製作；財團法人民間司法改革基金會備份。
